【裁判字號】    95,易,1327
【裁判日期】    951205
【裁判案由】    背信等
【裁判全文】
臺灣高雄地方法院刑事判決              95年度易字第1327號
公  訴  人  臺灣高雄地方法院檢察署檢察官
被      告  甲○○
選任辯護人  禎和律師
被      告  丙○○
選任辯護人  李衍志律師
上列被告等因背信等案件，經檢察官提起公訴（95年度偵字第
4500號），本院判決如下：
    主  文
甲○○ 、丙○○，均無罪。
    理  由
一、公訴意旨略以：被告甲○○、丙○○於民國89年間擔任高雄
    縣湖內鄉農會（下稱湖內農會）徵信、估價及放款承辦人員
    ，負責徵信、擔保品鑑估與貸放等相關業務，均為為湖內農
    會處理事務之人。緣湖內農會會員劉明池以其自己名義，於
    87年8月27日向湖內農會以養殖資金之用途，申請貸款新臺
    幣（下同）1600萬元，並提供其妻劉麗卿名下位於高雄縣路
    竹鄉○○段1406-5號、竹滬段428、428-1、428-2號（土地
    地號已變更為路竹鄉○○段148 、149 、15 1、153 、154
    、15 5、156 、439） 等4 筆土地，面積共計2 萬228 平方
    公尺，作為抵押擔保。嗣於89年6 月間，劉明池欲再向湖內
    農會申請貸款1500萬元之際，業經湖內農會放貸承辦人員告
    知其本人向湖內農會借貸之限額已滿無法繼續申請貸款，劉
    明池遂於同月7 日改以媳婦劉顏燕華之名義向湖內農會申請
    貸款1500 萬 元，並提供劉麗卿名下位於高雄路竹鄉○○段
    428 、428-1 、428-2 、420 、426 、429 、441 、444 號
    等8 筆土地，面積共計1 萬6127平方公尺，作為抵押擔保。
    被告丙○○負責本件劉顏燕華申貸之放款主辦及對保手續人
    員，被告甲○○負責徵信及估驗人員，本應按授信政策，注
    意安全性，收益性、流動性、成長性及公益性等授信五原則
    之規定徵信放款；並辦理徵信及擔保品鑑估調查作業時，更
    應對借款人之信用、借款用途、償還來源及抵押品之價值等
    為確實之徵信、審核，以評借款人是否有償還能力、估抵押
    物之擔保價值是否足夠，以免貸款後無法回收而使農會權利
    受損。詎2 人均明知劉明池在湖內農會已貸款1600萬元，劉
    明池再以劉顏麗華擔任名義貸款人，實為劉明池之人頭戶，
    固由劉明池及劉麗卿為保證人向湖內農會申請貸款1500萬元
    ，而劉明池及劉顏麗華係屬同戶家屬，前後2 筆貸款合計31
    00萬元，已超逾89年度該農會員代表大會所定對每一會員及
    同戶家屬放款最高限額2500萬元之規定；且劉顏燕華88年度
    報稅資料所得僅為18萬7000元，明顯欠缺償債能力，被告甲○○竟於徵信報告「經濟狀況」欄內偽載有120 萬元額收入
    ，且明知劉顏燕華並無工作，無收入來源，清償債務能力顯
    有不足，亦未實際從事養殖事業，竟於放款批覆書「借款用
    途」欄內偽載養殖資金、「償還款來源」欄內偽載養殖收入
    ，償債能力「普通」之不實登載；且明知劉顏燕華、劉麗卿
    為婆媳，係姻親關係，於劉顏燕華貸款案中，所提供擔保品
    之8 筆土地，係劉麗卿所有，違反財政部88年5 月24日台財
    融第00000000號業務限制函規定「其擔保品徵提以借款人本
    人、配偶、或二親等以內血親所有者為限」，竟配合劉明池
    貸款需要，隱暪此一事實，未將此事實登載在其業務所掌管
    之文書（卷內之徵信報告及放款批覆書中並未有說明）。另
    被告丙○○亦基於犯意之聯絡，明知被告甲○○為不實上開
    之偽造徵信情事，仍配合予以辦理對保手續後，以異常之效
    率，於提出授信申請書同日，即完成申請借款、徵信、授信
    手續，報請准予核貸，使湖內農會放款審核小組陷於錯誤，
    使劉明池以劉顏燕華名義取得上開1500萬元貸款。事隔數月
    後，劉明池、劉顏燕華等2 筆貸款，即分別於89年12月30日
    及90年5 月31日屢經催討繳息無效後，轉為催收款，經法院
    多次減價拍賣亦未拍定，致湖內農會無法獲得清償，致生嚴
    重損害湖內農會債權與會員之權利及利益，因認被告2 人均
    涉犯刑法第342 條第1 項背信罪，被告甲○○另涉犯刑法第
    215 條業務登載不實罪。
二、按「犯罪事實應依證據認定之，無證據不得認定犯罪事實」
    ；又「不能證明被告犯罪者，應諭知無罪之判決」；刑事訴
    訟法第154 條第2 項、第301 條第1 項分別定有明文。又犯
    罪事實之認定，應憑真實之證據，倘證據是否真實尚欠明確
    ，自難以擬制推測之方法，為其判斷之基礎；而認定犯罪事
    實之證據係指足以認定被告確有犯罪行為之積極證據而言，
    該項證據自須適合於被告犯罪事實之認定，始得採為斷罪資
    料（參照最高法院53年臺上字第656 號、29年上字第3105號
    判例）。且刑事訴訟上證明之資料，無論其為直接或間接證
    據，均須達於通常一般之人均不致有所懷疑，而得確信其為
    真實之程度，始得據為有罪之認定，若其關於被告是否犯罪
    之證明未能達此程度，而有合理懷疑之存在，致使無從形成
    有罪之確信，根據「罪證有疑，利於被告」之證據法則，即
    不得遽為不利被告之認定（最高法院76年台上字第4986號判
    例參照）。其以情況證據（即間接證據）斷罪時，尤須基於
    該證據在直接關係上所可證明之他項情況事實，本乎推理作
    用足以確證被告有罪，方為合法，不得徒憑主觀上之推想，
    將一般經驗上有利被告之其他合理情況逕予排除（參照最高
    法院32年上字第67號判例）。次按「背信罪之成立，以處理
    他人事務之人，有圖自己或第三人得不法利益，或圖加損害
    於本人之意思，而故為違背其任務之行為為要件。如僅因處
    理事務怠於注意，致其事務生不良之影響，則為處理事務之
    過失問題，既非故意為違背其任務之行為，自不負若何罪責
    」，最高法院著有22年上字第3537號判例可參。又「刑法上
    背信罪所指為他人處理事務，在性質上應限於具有相當責任
    性之事務，而且行為人在處理上有權作成決定，或是行為人
    在處理上需要作成決定之事務。若他人對於行為人並無相當
    之授權，兩者之間並不存在所謂之信託關係，行為人所從事
    者只是轉達之工作，無需也無權作成任何決定者，則非背信
    罪所指之事務。」，最高法院著有85年度台上字第1113號、
    85年度台上字第660 號判決意旨可資參照。故如行為人就所
    受委任之事務並無權作成任何決定，則非背信罪所指之事務
    ，僅因處理事務之人怠於注意，致其事務生不良之影響，則
    為處理事務之過失問題，即非故意為違背其任務之行為，自
    不負任何罪責。
三、本件公訴人認被告甲○○、丙○○涉犯前揭罪嫌，係以：(一)
    依劉顏燕華88年綜所稅之資料，其申報所得僅為18萬7000元
    ，且劉顏燕華本身並未經營鰻魚養殖業，而劉顏燕華於偵查
    中證述農會人員僅到家中為對保，未曾有農會人員問其借款
    用途、借款如何償還、利息如何支付、目前收入狀況等問題
    ，足徵被告甲○○本件貸款並未確實為徵信作業，草率審核
    通過，且於其業務所掌之徵信報告表及放款批覆書等資料上
    為不實記載等事實。(二)被告甲○○身為湖內農會之徵信人員
    ，明知財政部函示「擔保品徵提以借款人本人、配偶、或二
    親等以內血親所有者為限」之規定，竟同意劉顏燕華以劉麗
    卿所有之土地作為擔保品，渠等所為顯違上開財政部函示。
    (三)被告丙○○為湖內農會之放款人員，且其明知劉明池與劉
    顏燕華係同戶家屬，且劉明池已於87年已貸款1600萬元，竟
    違反89年度湖內農會會員代表大會規定對每一會員及同戶家
    屬放款最高限限額2500萬元之規定，而准予顏燕華本件貸款
    1500萬元，亦違反湖內農會上述之規定。(四)此外，復有劉顏
    燕華88年綜合所得稅資料、劉顏燕華高雄湖內鄉農會徵信報
    告表、劉明池87年度1600萬元之貸款授信申請書及放款批覆
    書、劉顏燕華89年度1500萬元之貸款授信申請書及放款批覆
    書、財政部88年5 月4 日台財融字00000000號函及本院民事
    執行處函等資料為主要論據。
四、訊據甲○○對其負責本件劉顏燕華申貸1500萬元之徵信、估
    驗程序，且本案之劉顏燕華「高雄縣湖內鄉農會徵信報告表
    」及「放款批覆書」之徵信意見欄為其所製作及填寫等情，
    另訊據被告丙○○對其負責本件劉顏燕華申貸15 00 萬元之
    放款、對保手續等情均不否認，惟均堅決否認有前開背信或
    業務上登載不實之犯行，被告甲○○辯稱：(一)劉顏燕華所提
    供之擔保品遠超過貸款金額的2 倍以上，係因景氣不佳始無
    法拍定，雖湖內農會有規定同戶之貸款金額限於2500萬元及
    擔保品徵提限於本人、配偶或二親等以內血親所有者為限之
    規定，然其為工科畢業，於承辦本案時，對上開規定並不熟
    悉，是其並非故意違反上開的規定，且本件劉顏燕華之貸款
    案，係由湖內農會放款審議小組審查，其對於放款未有決定
    權。(二)再者，劉明池與劉顏燕華是同一家族且都從事養鰻行
    業，其在填寫徵信報告表及放款批覆書徵信意見欄時，係問
    過其他養鰻業者，且同時參考劉明池先前貸款案，始製作劉
    顏燕華之徵信報告，其並非故意將不實之事項登載於業務上
    製作之文書上等語；被告丙○○則辯稱：劉顏燕華之貸款案
    ，伊僅負責對保之程序，而對保的目的僅在核對借款人及連
    帶保證人是否有同意本件貸款案，而伊所製作之放款批覆書
    ，因伊僅為下級承辦人員，是伊僅在上開批覆書內表示意見
    ，再呈給上級批准，伊本身並沒有決定放款與否之權力等語
    。
五、程序部分：本件關於卷內證據資料之證據能力部分，被告2
    人及辯護人均不爭執證據能力（見本院卷第26、58頁）。
六、劉明池為湖內農會會員，其於87年8 月27日曾向湖內農會以
    養殖鰻魚為由貸款1600萬元，劉明池另於89年6 月7 日以其
    媳婦劉顏燕華之名義向湖內農會申請貸款1500萬元，並提供
    劉麗卿名下位於高雄路竹鄉○○段428 、428-1 、428-2 、
    420 、426 、429 、441 、444 號等8 筆土地，面積共計1
    萬6127平方公尺，作為抵押擔保，被告甲○○負責製作本案
    之不動產調查表及劉顏燕華徵信報告表，被告丙○○負責製
    作本案之放款批覆書，而湖內農會放款審核小組有同意劉顏
    燕華上開申請之1500萬元貸款，然劉顏燕華該筆貸款案，於
    90年5 月31日因湖內農會多次催討繳息無果，轉為催收款，
    且該案之擔保品經本院執行拍賣並未拍定等情，為被告甲○○及丙○○所坦認，並有劉明池87年度1600萬元貸款案之授
    信申請書及放款批覆書、劉顏燕華89年度1500萬元貸款案之
    高雄湖內鄉農會徵信報告表、授信申請書及放款批覆書等資
    料可資為證，此部分事實堪信為真。雖劉顏燕華未依約償還
    借款，且其所供之擔保品未拍定，惟被告2 人是否涉犯背信
    或業務登載不實之罪，仍須審查其等主觀上有無為自己或第
    三人不法利益或損及湖內農會利益之意圖，及湖內農會是否
    因被告甲○○在劉顏燕華徵信報告表或放款批覆書徵信意見
    欄上登載不實事項，而造成損害，經查：
  (一)案發當時湖內農會之貸款業務，大多以擔保品之價值高低來
    作為核貸與否之重要指標，另參以借款人之信用、資力及償
    還能力等情，業據證人乙○○及丁○○於本院審理時證述綦
    詳（同上開審判筆錄第78頁第88頁）。故此，被告2 人是否
    有背信之故意，應從本件擔保品之估價是否有故意高估觀之
    ，惟查：
  1.依湖內農會信用部放款擔保品估價辦法（90年1月19日第13
    屆第25次理事會通過）第4條規定：「已依85年度會員代表
    大會通過之鑑估辦法鑑估之舊案辦理展期即已於本會辦理設
    定尚未貸放者，不適用第3條規定」（見本院卷第139至142
    頁）。依上開估價辦法，因本案係於89年間核貸，應適用湖
    內農會85年度會員代表大會通過之鑑估辦法，而依該辦法第
    10條規定：「農地(1)5m以內在道路邊之土地，以公告現值最
    高加4 成估算(2)5m～8m在道路邊之土地，以公告現值最高加
    1 倍估算(3)8m以上在道路邊之土地，以公告現值最高加7 倍
    估算」（見本院卷第136 頁）。而本案劉顏燕華提供之劉麗
    卿所有之擔保品即位於高雄路竹鄉○○段428 、428-1 、42
    8-2 、420 、426 、429 、441 、444 號等8 筆土地，符合
    上開規定第10條第1 款之情形，是該擔保品之估價應不得超
    過公告現值之4 成為是。而觀之被告甲○○製作之不動產調
    查表（見95年度偵字第4500號卷第69頁），上開8 筆土地於
    89年間公告現值為每平方公尺2000元，被告甲○○評估時僅
    加成0.1 成即以每平方公尺2020元鑑價，顯未違湖內農會上
    開擔保品估價辦法，是被告甲○○辯稱：伊徵信時，未有為
    自己或第三人不法利益或損及湖內農會利益之意圖等語，應
    非不實。
  2.再者，上開8 筆土地擔保品，經本院執行處於91年間鑑價結
    果認價值為3282萬6734元（見評估報告書附於本院卷第151-
    157 頁，每平方公尺鑑估單價為0000-0000 元），若扣除89
    年貸款時以2020元計算之土地增值稅約1751萬3922元（見不
    動產調查表），該筆土地淨值約為1531萬28 12 元，仍比被
    告甲○○當時計算之1506萬2318元為高（見上開不動產調查
    表），益徵被告甲○○估價當時，並無不實高估擔保品價值
    之情事，且不得以事後擔保品無法拍定，湖內農會所貸放款
    項不能收回，即認被告甲○○估價之初即有圖利他人之背信
    犯行。
  3.觀之被告丙○○製作之放款批覆書，其在主辦一欄上僅記載
    ：「該員提供擔保品於本院設定1950萬元正，是否准予貸款
    新台幣1500元正，擬請鈞長核貸」等語，是被告丙○○應係
    依據被告甲○○製作之不動產調查表及徵信報告，而填寫上
    開放款批覆書甚明。而公訴人係認被告丙○○與甲○○基於
    犯意之聯絡，由被告甲○○偽造不實之徵信報告情事，再由
    被告丙○○負責辦理對保手續，使湖內農會放款審核小組陷
    於錯誤，而使劉明池以劉顏燕華名義取得上開1500萬元貸款
    云云，然如前所述，要無證據證明被告甲○○辦理劉顏燕華
    之貸款案時有故意高估擔保品圖利他人之背信行為，則被告
    丙○○依據被告甲○○製作之不動產調查表及徵信報告等資
    料而填寫放款批覆書，要難認被告丙○○有何背信之犯行。
  4.又湖內農會辦理貸款申請流程為申貸人填具授信申請書後，
    由徵信人員負責與借款人面談、收集資料、鑑估擔保品、製
    作徵信報告表後，再將相關資料提供予放款審議小組，經由
    放款審議小組審議通過後，再由承辦人員辦理對保、簽訂授
    信契約等各項文件，最後則由放款人員填具放款批覆書，呈
    由主管審核授信契約等各項文件是否與放款審議小組審議通
    過之議案相同，如為相同，始予放款等情，業據證人乙○○
    於本院審理時證稱明確（同上開審判筆錄第94-95 頁）。故
    此，依證人乙○○之上開證詞，劉顏燕華之貸款案決定權係
    歸於放款審議小組，被告2 人並無最終之審核或決定權。簡
    言之，被告2 人雖係受僱於湖內農會，為農會處理事務，但
    絕非處理在性質上具有相當責任性之事務，在處理過程上無
    權作成任何決定，或是在處理上需要作成決定之事務，至為
    顯然，揆以前引最高法院之判決、判例，認縱被告2 人處理
    事務縱有怠於注意，致其事務生不良之影響，為處理事務之
    過失問題，並非故意為違背其任務之行為，當不構成刑法第
    342 條背信罪。
  (二)依湖內農會89年2 月23日召開之第13屆第4 次會員代表大會
    議案，關於農會會員及贊助會員放款最高額度，會員大表大
    會有作出第5 號決議：「每一會員及其同一關係人放款最高
    貸款3500萬元（但對每一會員及其同戶家屬放款最高貸款25
    00萬元」（見本院卷第130-131 頁），而湖內農會會員代表
    大會通過之決議內容若與信用部有關，湖內農會會通知該會
    信用部職員等情，業據證人乙○○（案發當時擔任湖內農會
    信用部主任）於本院審理時證述明確（見本院95年11月21日
    審判筆錄第82頁），而被告甲○○、丙○○於89年間擔任湖
    內農會信用部職員，負責徵信、擔保品估價及放款等相關業
    務，渠等當知上開貸款限制始然。然湖內農會制訂上開最高
    放款額度之規定係為避免貸款過度集中特定人，惟在農村社
    會，常有同戶子女、兄弟姊妹，雖結婚分家然戶籍還設在同
    一處之情形，湖內農會為免會員家屬無法貸款，乃認定已成
    年、已婚之子女，不論是否同一住所，與會員之關係均認定
    為「同一關係」，故每一會員及其同一關係人放款之最高額
    度為3500萬元等情，此亦據證人乙○○於本院審理時證稱：
    「當時劉明池的兒子都已經結婚，且有獨立的門戶，我們當
    時認為既然已經結婚，如果還把他們認為是同戶家屬，受到
    2500萬元的限制的話，對他們而言是不合理的，所以我們才
    認為他們是同一關係人，而且我們當時對法律也不是很清楚
    」、「（湖內鄉農會新進的放款徵信人員是否有職前訓練？
    ）90年以後的才有職前訓練，以前放款都比較重視擔保品，
    90年前沒有職前訓練，有在職訓練，但是比較少」等語（同
    上開審判筆錄第79頁及第81頁）。而證人乙○○係在劉顏燕
    華貸款案時擔任湖內農會信用部主任，其理當熟稔湖內農會
    貸放款業務之相關限制規定，然依其上開證詞，證人乙○○
    亦認為劉明池與劉顏燕華係同一關係人而非同戶家屬，而被
    告甲○○係畢業於南台工專電機工程科（見本院卷第171 頁
    ），被告丙○○則係畢業於私立中華醫事技術專科學校食品
    營養科（見本院卷第178 頁），渠等2 人均非畢業於銀行或
    相關金融科系，且渠等任職於湖內農會時又無受過職前訓練
    ，則渠等是否能明確判斷劉明池與劉顏燕華究屬於「同戶家
    屬」或「同一關係人」，已有疑義。退一步言，縱被告2 人
    明知劉明池與劉顏燕華屬同戶家屬關係而應受上開湖內農會
    貸款額度限制，然並無證據證明被告2 人於辦理本案劉顏燕
    華之貸款時，渠等主觀上有為自己或第三人圖得不法利益抑
    或損害湖內農會之意圖，自難因被告2 人違反湖內農會89年
    度該農會員代表大會規定對每一會員及同戶家屬放款最高限
    額2500萬元之規定，遽認被告2 人有背信之主觀意圖。
  (三)雖依財政部88年5 月24日台財融第00000000號業務限制函規
    定「其擔保品徵提以借款人本人、配偶、或二親等以內血親
    所有者為限」（附於94年度他字第846 卷第76頁）。然被告
    2 人否認渠等於辦理劉顏燕華貸款案時知悉上開規定，而證
    人乙○○及丁○○（案發當時，擔任湖內農會秘書）均於本
    院審理時證稱：渠等均不知擔保品之徵提有上開限制等語（
    見本院上開審判筆錄第81頁及第87頁）。故此，被告2 人辯
    稱渠等不知擔保品之徵提有上開限制，自有可能。惟同前所
    言，尚難僅以被告2 人於辦理劉顏燕華貸款時有違背上開擔
    保品徵提之規定，即認定被告2 人主觀上有無為自己或第三
    人不法利益或損及湖內農會利益之意圖。
  (四)關於被告甲○○製作之徵信報告表及放款批覆書部分：
  1.被告甲○○對於該筆1500萬元借款，係因劉明池無法以個人
    名義再向湖內農會借款，始以劉顏燕華之名義向湖內農會申
    請貸款，該資金係劉明池欲用來養殖鰻魚，且其確實未實際
    詢問劉顏燕華該筆借款之用途、償還來源及收入狀況等問題
    ，即在劉顏燕華「徵信報告經濟狀況」欄內填載「收入：
    120 萬元」，另於劉顏燕華「放款批覆書徵信意見」欄內填
    載「一、借款用途：養殖資金，二、償還來源：養殖收入」
    等情均不否認，核與劉明池、劉顏燕華於調查局及偵訊時之
    證詞相符，復有劉顏燕華徵信報告表及放款批覆書（附於第
    94年度他字第856 頁第47-48 頁）等資料可按，此部分事實
    ，亦堪認定。
  2.然被告甲○○矢口否認有故意為不實登載之行為，並辯稱：
    劉明池為劉顏燕華公公，而劉明池為高雄縣湖內鄉養鰻大戶
    ，本件借款人雖為劉顏燕華，然該筆借款係為養鰻，故計算
    劉顏燕華之經濟狀況，自應以渠等之養鰻事業之收入支出內
    容為準，是被告甲○○始估算劉顏燕華之養鰻年收入為120
    萬元、年支出為50萬元等語。
  3.經查：雖劉顏燕華為劉明池之媳婦，且劉明池代理劉顏燕華
    出面向湖內農會借款1500萬元時，有表明該筆借款係渠等家
    族養鰻事業之用等情，業據證人乙○○及丁○○於本院審理
    時證稱明確（同上開審判筆錄第77頁及86頁）。惟該筆1500
    萬元之借款人仍為劉顏燕華，則被告甲○○在製作劉顏燕華
    之徵信報告表及填寫放款批覆書徵信意見欄時，理當親自詢
    問劉顏燕華關於本次借款之用途、償還來源及經濟情況，而
    詳實記載於其業務上製作之徵信報告表及放款批覆書徵信意
    見欄上始然，然其卻在未向借款人本人詢問之情況下，即填
    載上開內容，而劉顏燕華確實沒有從事養殖鰻魚一事，亦據
    證人劉明池、劉顏燕華於調查局及偵訊時證稱屬實，則被告
    甲○○辯稱上開事項並非不實等語，自不足採。然刑法第21
    5 條從事業務之人登載不實罪，除須以行為人明知為不實之
    事項，而登載於職務上所掌之文書或業務上作成之文書外，
    仍須生損害於公眾或他人，始得以該罪相繩。而承前所言，
    湖內農會是否核准貸款業務，係以擔保品之價值高低作為最
    重要指標，而本案擔保品未有高估之不法情事，且本件1500
    萬元之貸款案，劉顏燕華僅係劉明池之貸款人頭，而當時劉
    明池之信用狀況良好等情，業據證人乙○○及丁○○證稱屬
    實（同上開審判筆錄第77 -78頁及第88頁）。故此，放款審
    議小組當初同意本件貸款案，係考量劉顏燕華提供擔保品之
    價值高於貸款金額，且實際借款人劉明池信用良好，亦即劉
    顏燕華是否實際有從事養鰻工作及其收入狀況對於放款審議
    小組之決定並無任何影響，是被告甲○○上開行為，並未造
    成公眾或他人之損害，自與刑法第214 條業務登載不實罪之
    構成要件有間。
七、綜上所陳，被告2 人為湖內農會徵信及授信人員，負責該農
    會信用部放款業務之徵信及授信工作，而被告甲○○所為之
    估價行為並無高估之情形，且無證據被告2 人有故意違反擔
    保品徵提及湖內農會對農會會員及贊助會員放款最高額度等
    規定，自不得單以貸款人嗣後未依約清償債務之事實，推論
    被告2 人於估計擔保品價值及授信之時，有圖為自己或第三
    人不法利益或損害湖內農會之意圖，自難以背信之罪相繩。
    又被告甲○○辦理劉顏燕華貸款徵信之時，未實際詢問劉顏
    燕華借款用途、償還來源及收入狀況等問題，即在劉顏燕華
    「徵信報告經濟狀況」欄內填載「收入：120 萬元」，另於
    劉顏燕華「放款批覆書徵信意見」欄內填載「一、借款用途
    ：養殖資金，二、償還來源：養殖收入」等不實事項固然屬
    實，然無證據證明被告甲○○上開業務登載不實之行為，有
    造成湖內農會損害之情形，自難以業務登載不實之罪相繩。
    既無積極證據證明被告2 人確有公訴人所指之犯行，揆諸首
    揭說明，自應為被告2 人無罪之諭知。
據上論斷，應依刑事訴訟法第301條第1項前斷，判決如主文。
本案經檢察官劉慕珊到庭執行職務。
中    華    民    國    95    年    12    月    5     日
                    刑事第七庭   審判長法  官  李淑惠
                                       法  官  蔡川富
                                       法  官  張茹棻
以上正本證明與原本無異。
如不服本判決，應於收受送達後10日內，向本院提出上訴狀。
中    華    民    國    95    年    12    月    6     日
                                       書記官  陳惠玲


司法院資訊處製作；財團法人民間司法改革基金會備份。
